臺灣臺南地方法院民事裁定
                                     111年度家聲字第87號
聲  請  人  戴伊岑    住○○市○○區○○○路000巷0弄00號


相  對  人  戴仲欽  

代  理  人  劉維濬律師                                  上列當事人間請求給付扶養費事件，本院裁定如下：
    主    文
一、相對人應自民國111年5月15日起至聲請人大學畢業之日止，
    按月於每月10日前給付聲請人扶養費新臺幣6,000元。如有
    一期遲誤，其後12期之給付視為全部到期。 
二、聲請程序費用新臺幣1,000元由相對人負擔。　　
    理    由
一、本件聲請意旨略以：聲請人為相對人之女，於民國00年0月0
    0日出生，嗣後相對人與聲請人之母薛逸萍於92年11月26日
    離婚，並約定聲請人之權利義務之行使或負擔由母親任之。
    聲請人目前就讀大學三年級，居住於彰化市，有計畫繼續升
    學，因住宿費、教育費、生活費…等等開支龐大，聲請人之
    母經濟狀況不佳，無力負擔，每月僅給聲請人新臺幣（下同
    ）5,000元，實入不敷出。因相對人收入過高，聲請人無法
    申請中低收入戶補助，且學校工讀名額會優先給具有低收入
    戶資格之學生，聲請人課程安排緊湊，也沒有空閒可以打工
    ，故聲請人無法於學校打工賺取生活費，只有寒暑假返回台
    南時才會打工。相對人為聲請人之父親，依法自應對聲請人
    負扶養義務。又臺南市106年度平均每人每月消費支出金額
    為19,142元，且依行政院主計處消費者物價指數又逐年遞增
    ，為此聲請相對人自111年5月15日起至聲請人研究所博士班
    畢業止，按月於每月10日前給付聲請人大學生活費、教育費
    、醫藥費共20,000元，及自本起訴狀繕本送達之翌日起至清
    償日止，按週年利率5％計算利息之扶養費用。如有遲誤一期
    履行，其後之12期視為亦已到期等語。
二、相對人抗辯：　　
(一)相對人前於92年11月22日與薛逸萍兩願離婚，聲請人為雙方
    所生子女，依本院94年度家訴字第18號給付扶養費判決（下
    稱系爭判決）主文所示，由相對人自93年11月1日起至111年
    4月15日止，按月於每月10日前給付聲請人8,695元，及自各
    按月之給付於當月10日起至清償日止，按週年利率5％計算之
    利息。又相對人自系爭判決確定之日起，即依照系爭判決所
    示按期給付扶養費，並無遲誤給付之情形，且已於111年4月
    15日給付完畢。
(二)聲請人於年滿20歲後仍繼續就學固可預期，惟其既已成年，
    相對人依法對聲請人本無再負起「生活保持義務」之扶養責
    任，且聲請人在身心發展健全之情形下，應已具一定程度之
    謀生能力，非不可憑藉己力賺取生活所需，亦非不得於課餘
    時間、晚上或假日去打工或兼家教賺錢。而聲請人並未舉證
    其於成年後有何不能期待賺錢或已盡相當之能事，仍不能覓
    得職業之情形，或有何無謀生能力之情形，是聲請人請求相
    對人應負擔其成年後至大學、研究所及博士班畢業為止之扶
    養費部分，為無理由。
(三)聲請人雖在大學就學階段，仍非不得以工讀、申請獎學金之
    方式維持生活，且大學教育本非義務教育，雖國内因廣設大
    學及少子化緣故，以致現今就讀大學甚為普遍，但父母並無
    義務協助子女完成非義務教育的大學學業。故社會上雖有父
    母供應子女上大學所需之學費、生活費，但大學生以辦理助
    學貸款，並半工半讀自食其力就學者，亦非少數，更有因家
    境貧苦先就業或服役，待工作有成再上大學彌補學歷缺憾者
    ，聲請人仍得視自身經濟狀況決定就讀學校或依其能力安排
    學業進度，不能僅因其尚在學即認相對人應給付其扶養費。
(四)綜上所述，聲請人雖仍為在學學生，然其業已成年，身心健
    全，具有相當之工作能力，並非無謀生能力，仍與請求受扶
    養之要件有間，聲請人自不得請求扶養費等語。
三、按直系血親相互間，互負扶養之義務；受扶養權利者，以不
    能維持生活而無謀生能力者為限，民法第1114條第1款、第1
    117條第1項定有明文。又所謂謀生能力並不專指無工作能力
    者而言，雖有工作能力而不能期待其工作，或因社會經濟情
    形失業，雖已盡相當之能事，仍不能覓得職業者，亦非無受
    扶養之權利，故成年之在學學生，未必即喪失其受扶養之權
    利（最高法院56年台上字第795號判決意旨參照）。次按法
    院命給付家庭生活費、扶養費或贍養費之負擔或分擔，得審
    酌一切情況，定其給付之方法，不受聲請人聲明之拘束。前
    項給付，法院得依聲請或依職權，命為一次給付、分期給付
    或給付定期金，必要時並得命提出擔保。法院命分期給付者
    ，得酌定遲誤一期履行時，其後之期間視為亦已到期之範圍
    或條件。法院命給付定期金者，得酌定逾期不履行時，喪失
    期限利益之範圍或條件，並得酌定加給之金額。但其金額不
    得逾定期金每期金額之二分之一，家事事件法第100條定有
    明文，且上揭規定於扶養請求事件亦準用之，家事事件法第
    125、126條亦定有明文。
四、本院之判斷：
(一)查聲請人就前開主張，業據提出戶籍謄本、大葉大學成績通
    知單、臺南市政府公告、消費者物價基本分類暨項目群指數
    、獎狀、成績證明單、學雜費繳費證明單等件為證。且聲請
    人不符合低（中低）收入戶學生學雜費減免對象乙節，有台
    南市政府社會局111年11月1日函文在卷可稽，參以聲請人於
    109年9月進入大葉大學就讀，若期間未辦理休學，預計於11
    2學年度第2學期（113年6月）畢業，其有申請就學貸款279,
    863元等節，亦有大葉大學111年11月9日函文附卷可考，是
    以聲請人現固已成年，惟其現仍為在學學生，自無法期待聲
    請人於求學之際，仍有餘力整日外出工作謀生，且聲請人於
    110年間申報所得僅18,223元，名下亦無財產等情，有本院
    依職權調取聲請人之稅務電子閘門財產所得調件明細表在卷
    可稽，佐以聲請人自陳其每個月之生活費最低限度約8,000
    元至10,000元，目前課業繁重，沒有時間打工，僅於寒暑假
    回台南時始有打工等語（見本院111年9月30日訊問筆錄），
    綜合上情以觀，聲請人現有收入確實不足以因應其學費及生
    活費用支出，以致其尚須申請就學貸款，堪認聲請人應已符
    合無謀生能力、亦無恆產可供維持生活之受扶養要件。而相
    對人既為聲請人之父親，依法對聲請人應負扶養義務，則聲
    請人請求於相對人應給付其至大學畢業之日為止之扶養費用
    之範圍內，自屬合理有據。聲請人雖請求扶養費用之期間為
    至其研究所博士班畢業之日為止等語，惟本院斟酌聲請人目
    前就讀大學三年級，其日後生涯規劃尚未特定而有變動之可
    能，其請求扶養費之期間應至其大學畢業之日為止，較為合
    理。
(二)至於相對人之扶養程度，應按受扶養權利者即聲請人之需要
    ，與負扶養義務者即相對人及聲請人之母薛逸萍之經濟能力
    及身分而為適當之酌定。查薛逸萍於110年之所得為328,536
    元，名下有房屋2筆、土地1筆、2001年份之汽車1輛，財產
    總額為1,303,452元，相對人於110年之所得為1,077,941元
    ，及名下僅有1998年份之汽車1輛，財產價值0元，有本院依
    職權調取之稅務電子閘門財產所得調件明細表在調解卷可稽
    ，足見相對人應有扶養聲請人之能力，復無證據證明相對人
    因負擔對聲請人之扶養義務而不能維持自己生活，據此，本
    院審酌薛逸萍及相對人前揭財產及所得情形，認由薛逸萍分
    擔40％、相對人分擔60％之比例分擔聲請人之扶養費尚稱公平
    ；並審酌聲請人自陳其每個月之生活費最低限度約8,000元
    至10,000元，本院認聲請人每月扶養費用，以每月10,000元
    計算，尚屬適當。依此計算，酌定相對人每月支付聲請人之
    扶養費用為6,000元（計算式：10,000元×60％＝6,000元）。
(三)從而，聲請人本於扶養之法律關係，請求相對人自111年5月
    15日起至聲請人大學畢業之日止，按月於每月10日前給付聲
    請人扶養費6,000元，相對人如遲誤一期未履行，其後12期
    視為全部到期，為有理由，應予准許。
五、末按法院命給付扶養費之負擔或分擔，得審酌一切情況，定
    其給付之方法，不受聲請人聲明之拘束，家事事件法第107
    條第2項準用同法第100條第1項定有明文，是法院得於聲請
    人請求相對人給付之扶養費總額內，依職權斟酌應命相對人
    給付之扶養費金額及方法，不受聲請人聲明及主張之拘束，
    是本院爰不就聲請人超過部分之請求另為駁回諭知，附此敘
    明。
六、本件事證已臻明確，兩造其餘攻擊防禦方法及舉證，於裁定
    結果不生影響，爰不予一一論列，併予敘明。　　
七、依家事事件法第97條，非訟事件法第21條第2項、第24條第1
    項，民事訴訟法第78條，裁定如主文。
中　　華　　民　　國　　111 　年　　11　　月　　16　　日
                  家事法庭    法  官    許育菱
以上正本係照原本作成。
如不服本裁定應於送達後10日內向本院提出抗告狀，並繳納抗告
費新臺幣1,000元。
中　　華　　民　　國　　111 　年　　11　　月　　16　　日
                              書記官　曾建中